臺灣臺南地方法院刑事判決　
110年度金訴字第393號
公  訴  人  臺灣臺南地方檢察署檢察官
被      告  陳珉霈



上列被告因違反洗錢防制法等案件，經檢察官提起公訴（110年
度偵字第8850號、110年度偵字第16912號），本院判決如下：
    主  文
陳珉霈無罪。
    理  由
一、公訴意旨略以：被告陳珉霈可預見提供金融帳戶予他人使用
    ，並提領匯入之款項交與他人，可能被利用作為詐欺犯罪之
    人頭帳戶，所提領匯入該帳戶之金錢，可能是特定詐欺犯罪
    之所得，亦可能因其提供金融帳戶、提領款項交與他人之行
    為，掩飾、隱匿特定犯罪所得之本質及去向而製造金流斷點
    ，仍基於縱使發生亦不違背其本意之不確定故意，與真實姓
    名年籍不詳、自稱「秘書姐姐」等人，共同意圖為自己或他
    人不法之所有，基於詐欺取財及掩飾、隱匿特定詐欺犯罪所
    得本質及去向以洗錢之犯意聯絡，於民國110年1月18日前某
    日，將其所申設之中國信託商業銀行帳號000000000000號帳
    戶(下稱本案中信銀行帳戶)之帳戶資料提供予「秘書姐姐」
    等人員，嗣「秘書姐姐」等人員取得本案中信銀行帳戶資料
    後，即分別以附表所示理由詐騙被害人陳彥霓、陳亭羽，致
    其等陷於錯誤，分別依指示於附表編號1至2所示時間，各匯
    款如附表編號1至2所示金額至本案中信銀行帳戶內，被告再
    依照「秘書姐姐」等人員之指示，以轉帳之方式，將上開款
    項轉帳至帳號000-000000000000號帳戶，而掩飾、隱匿本案
    詐欺犯罪所得去向。因認被告涉犯刑法第339條第1項之詐欺
    取財罪嫌及洗錢防制法第14條第1項之洗錢罪嫌等語。
二、按犯罪事實應依證據認定之，無證據不得認定犯罪事實；不
    能證明被告犯罪或其行為不罰者，應諭知無罪之判決。刑事
    訴訟法第154條第2項、第301條第1項分別定有明文。次按事
    實之認定，應憑證據，如未能發現相當證據，或證據不足以
    證明，自不能以推測或擬制之方法，以為裁判基礎（最高法
    院40年台上字第86號判例意旨參照）。而認定不利於被告之
    事實，須依積極證據，苟積極證據不足為不利於被告事實之
    認定時，即應為有利於被告之認定，更不必有何有利之證據
    （最高法院30年上字第816號判例意旨參照）。所謂認定犯
    罪事實之積極證據，雖不以直接證據為限，間接證據亦包括
    在內，然而無論直接或間接證據，其為訴訟上之證明，須於
    通常一般之人均不致有所懷疑，而得確信其為真實之程度者
    ，始得據為有罪之認定，倘其證明尚未達到此一程度，而有
    合理之懷疑存在時，自不能以推測或擬制之方法，以為有罪
    裁判之基礎（最高法院76年台上字第4986號判例意旨參照）
    。次按刑事訴訟法第161條第1項規定，檢察官就被告犯罪事
    實，應負舉證責任，並指出證明之方法，是檢察官對於起訴
    之犯罪事實，應負提出證據及說服之實質舉證責任，倘其所
    提出之證據，不足為被告有罪之積極證明，或其指出證明之
    方法，無從說服法院以形成被告有罪之心證，基於無罪推定
    之原則，自應為被告無罪判決之諭知（最高法院92年台上字
    第128號判例意旨參照）。
三、公訴意旨認被告涉犯刑法第339條第1項之詐欺取財及洗錢防
    制法第14條第1項洗錢罪嫌，無非係以被告之供述、證人即
    被害人陳彥霓、陳亭羽之證述、被害人陳亭羽提供之交易明
    細、本案中信銀行帳戶開戶資料及交易明細為其主要論據。
四、訊據被告固坦承於前開時、地，將其所申設之本案中信銀行
    帳戶之帳戶資料提供予姓名年籍不詳、自稱為「秘書姐姐」
    等人員之事實，惟堅詞否認有何詐欺取財及洗錢之犯行，辯
    稱：我也是被騙，我上網應徵文字稿打字的工作，我就依指
    示先後匯款新臺幣(下同)1,000元、1,100元、2,300元予對
    方，並依照指示打字，後來對方說我文字稿工作做得不錯，
    可以到財務組工作，我才提供本案中信銀行帳戶給對方，並
    幫忙轉帳等語。
五、經查：
　㈠被告於前開時、地，將其所申設之本案中信銀行帳戶之帳戶
    資料提供予姓名年籍不詳、自稱為「秘書姐姐」等人員，被
    害人陳彥霓、陳亭羽分別於附表所示之時間，遭人以如附表
    所示方式詐騙，致渠等均陷於錯誤，並依對方指示，將如附
    表所示金額分別匯入本案中信銀行帳戶等情，業據被告供承
    在卷，且經證人即被害人陳彥霓、陳亭羽於警詢時證述明確
    （見警一卷第9至11頁；警二卷第9至12頁），並有被害人陳
    亭羽提供之交易明細、本案中信銀行帳戶開戶資料及交易明
    細附卷供佐（見警一卷第15至55頁；警二卷第65至113頁）
    ，此部分事實，固堪認定，然此僅得推論被告曾將本案中信
    銀行帳戶資料提供予「秘書姐姐」等人作為款項匯入使用，
    被害人陳彥霓、陳亭羽嗣因遭詐騙而將款項匯入本案中信銀
    行帳戶，尚無法遽認被告主觀上具有詐欺取財及洗錢之故意
    。
　㈡關於被告提供本案中信銀行帳戶予「秘書姐姐」等人作為款
    項匯入使用帳戶之緣由，被告於偵查中陳稱：我一開始是以
    文字稿作為打工，經過1位接待之後，後面有3位老師來對帳
    ，最後是由1位LINE暱稱「妮妮」接待，之後就轉換到QQ，
    開始做文字稿的工作，1張稿至少200至500元之間，在109年
    12月中左右，接收文字稿文件的任務老師以私訊向我表示我
    做的文字稿不錯，財務組缺人，問我要不要到財務組工作，
    工資1天1,000元至4,000元，我不清楚如何計算，他要我收
    完帳之後，再對明細，將款項匯出時再擷圖給對方等語(見
    偵一卷第14至15頁)，於審理時供稱：我看見網路上有刊登
    工作廣告，我當初是去應徵文字稿的工作，後來群組上說有
    在徵財務，對方私底下私訊我說我做得不錯叫我進去，薪資
    是1,000元至4,000元不等，我沒有想太多就做等語(見本院
    卷第60頁)，核諸被告上開供述內容，前後一致且明確，具
    有連貫性，亦無明顯矛盾之處。又觀諸被告所提出之對話紀
    錄，被告先以社群軟體Instagram(下稱IG)與暱稱為「H」之
    人聯繫，詢問對方工作內容，「H」告知被告入職手續、工
    作福利及規則，並要求被告加入專屬老師的IG，請被告在群
    組裡領取任務，工作完成後交給任務老師即可領取報酬，嗣
    被告與IG暱稱為「candy」之人聯繫，該人告知被告關於配
    音員及打字員之工作內容、工資、工作要求、工作方式，然
    後稱要辦理入職繳費，被告依指示轉帳後，「candy」又要
    求被告加入老師的IG，並表示該名老師會安排接收和提交工
    作到雲端的流程，故被告再依指示與IG暱稱不詳之人聯繫，
    該人向被告表示該平台有「初級會員」及「正式身分」兩種
    身分，初級會員需要培訓15天後才能參與工作，升級後可以
    直接參與工作，被告可選擇初級會員，或繳納1,100元來升
    級會員，升級後可以直接做任務，被告選擇轉帳升級後，該
    人要求被告加入任務返還老師的通訊軟體LINE，後被告亦與
    IG暱稱為「秘書姐姐」之人聯繫，該人自稱為隊長秘書，負
    責培訓被告成為高薪的接待老師等情，有對話紀錄1份附卷
    足憑（見偵一卷第17至53頁），經核與被告上開供稱求職之
    過程相符，是被告辯稱其係因應徵文字稿打字員之工作，再
    依詐欺集團人員要求從事財務組工作，因而提供本案中信銀
    行帳戶予詐欺集團人員作為款項匯入使用之帳戶等語，應非
    子虛。參以被告有打字後傳送予詐欺集團成員乙節，業經被
    告供述明確，並有打字文件翻拍照片附卷可參（見本院卷第
    65至75頁），堪信被告確實是相信「H」、「candy」及「秘
    書姐姐」等人為徵求一般工作人員之人，則被告辯稱其不知
    悉匯入本案中信銀行帳戶內之款項為詐騙所得之贓款，並非
    全然無據。準此，被告是否具有詐欺取財及洗錢之主觀故意
    ，實非無疑。
　㈢再者，被告於上開應徵文字稿打字員之過程中，先後有將1,0
    00元、1,100元、2,300元款項匯入與其對話之人指定之帳戶
    等情，業經被告供述在卷，並有存款交易明細附卷可憑（見
    警二卷第70頁），倘被告係基於詐欺取財及洗錢之故意而提
    供其本案中信銀行帳戶，衡情被告實無在取得利益之前，先
    將合計4,400元之款項匯出之理，益徵被告當是不慎誤信詐
    欺集團成員即「H」、「candy」及「秘書姐姐」等人確實為
    徵求一般工作人員之人，方聽信「秘書姐姐」等人之說法而
    提供其本案中信銀行帳戶供「秘書姐姐」等人作為款項匯入
    之帳戶使用。
　㈣又被害人陳彥霓、陳亭羽，及其他依詐欺集團人員指示匯入
    本案中信銀行帳戶之人，匯款至本案中信銀行帳戶之款項金
    額多為1,000元、1,100元、2,300元，有本案中信銀行帳戶
    存款交易明細在卷供參（見警一卷第31至53頁），衡以被告
    於本院審理時表示其那時候有想說這些金額是不是其一進來
    做的那個等語(見本院卷第61頁)，是該等款項金額與被告自
    身經歷求職過程所匯出之款項金額相同，被告因此認為該等
    款項就如同其自身應徵工作應繳交之款項一樣，而降低警覺
    心，輕信「秘書姐姐」等人所述為真，進而依「秘書姐姐」
    等人之指示提供本案中信銀行帳戶供他人匯入款項，再轉匯
    至「秘書姐姐」等人指定之帳戶，亦非無可能。
　㈤復觀之本案中信銀行帳戶存款交易明細（見警二卷第67至113
    頁），該帳戶於109年12月前有多筆款項進出，項目包括統
    一超商、康是美、寶雅、家樂福、迷克夏、曼都、麥當勞等
    費用支出，該帳戶於109年12月中下旬開始提供予「秘書姐
    姐」等人作為款項匯入之帳戶使用後，亦有多筆統一超商、
    曼都等款項支出之紀錄，足見被告之本案中信銀行帳戶始終
    均為被告日常生活使用之帳戶，此與一般提供人頭帳戶予詐
    欺集團使用之人，為避免自身損失，多是提供新申辦開立、
    久未使用或不再使用之帳戶，或者將帳戶內款項提領殆盡後
    再提供之常情有別。況被告亦未將本案中信銀行帳戶之存摺
    、提款卡及提款卡密碼等物交予「秘書姐姐」等人使用，是
    被告並未失去對於本案中信銀行帳戶之完全支配、掌控權限
    ，實難認定被告明知或得預見其所提供之本案中信銀行帳戶
    將作為詐欺贓款匯入之使用。
　㈥另被害人陳彥霓、陳亭羽係因遭如附表所示詐術而分別將款
    項匯入本案中信銀行帳戶，業經本院認定如前，而其等遭詐
    騙之過程，據被害人陳彥霓於警詢時證稱：我在IG上看到兼
    職廣告訊息，我即發訊息予對方聯繫，對方表示要先繳交1,
    000元開通平台伺服器，我轉帳完成後，對方又稱要升級接
    任務，因此我陸續再依指示轉匯1,100元、2,300元至對方指
    定之本案中信銀行帳戶等語(見警二卷第9至12頁)，被害人
    陳亭羽則係於警詢時證稱：我在網路上看到可以手機免費送
    的工作，所以用IG及LINE與對方聯繫，因對方要求付註冊費
    等理由，所以我陸續匯款1,000元、1,100元及2,300元至對
    方指定之本案中信銀行帳戶內等語(見警一卷第9至11頁)，
    足見其等均係因尋找工作，在網路上看見刊登工作之廣告內
    容後，而依序與對方提供之IG或LINE帳號聯繫，並因要開通
    平台伺服器、升級接任務、繳交註冊費等事由，方先後將1,
    000元、1,100元、2,300元款項匯入對方指定之帳戶內，可
    見被害人陳彥霓、陳亭羽被害之過程，實與被告所述求職過
    程雷同，甚至被害人陳彥霓於匯出最後1筆2,300元款項至被
    告之本案中信銀行帳戶後，亦有提供其自己之帳戶資料予對
    方作為款項匯入使用之帳戶，並依指示將匯入之款項轉匯至
    對方指定之帳戶，此部分亦據被害人陳彥霓於警詢時證稱：
    我匯款完4,400元後，對方要求我幫忙協助薪資發放，對方
    會轉錢至我的帳戶，我再每天協助轉匯至對方提供的帳戶內
    等語明確(見警二卷第10頁)，此與被告所述提供本案中信銀
    行帳戶予「秘書姐姐」等人使用之過程幾乎如出一轍，堪認
    詐欺集團成員當係以相同或類似說詞誆騙一般民眾先匯出款
    項後，再誘使民眾提供自身帳戶作為其他同遭詐騙之人匯入
    受詐騙贓款之用等情甚明。是被告辯稱其不知悉附表所示匯
    入本案中信銀行帳戶內之款項為詐欺所得之贓款，其未發現
    是詐騙等語，尚屬可採。
　㈦被告在不知悉「秘書姐姐」等人真實身分之情形下，貿然將
    本案中信銀行帳戶提供予「秘書姐姐」等人使用並轉匯款項
    ，固失之輕率，然此究與可預見其行為將實施詐欺取財犯罪
    之不確定故意有所區別，尚不能僅憑被告客觀上有提供本案
    中信銀行帳戶予「秘書姐姐」等人使用，並依「秘書姐姐」
    等人之指示將款項轉匯出之行為，即逕認定被告具有詐欺取
    財之確定故意或不確定故意。又本案既無從認定被告知悉或
    得預見匯入其本案中信銀行帳戶之款項為詐欺犯罪所得，可
    見被告主觀上對於詐欺集團係利用其帳戶掩飾不法犯罪所得
    之去向乙情，並無認識之可能，則其雖有依「秘書姐姐」等
    人之指示將匯入本案中信銀行帳戶之款項轉匯出之行為，亦
    不能遽認其有洗錢之故意。
六、綜上所述，本案尚難排除被告係誤信詐欺集團成員說法，而
    提供本案中信銀行帳戶供他人匯入款項，再轉匯至詐欺集團
    成員指定之帳戶之可能性，本院審酌檢察官所舉認被告涉犯
    詐欺取財及洗錢罪嫌所憑之證據，尚未達於通常一般之人均
    不致有所懷疑，而得確信被告為有罪之心證程度，本院無從
    形成被告有罪之確信，依「罪證有疑，利於被告」原則，應
    為有利於被告之認定。從而，本案不能證明被告犯罪，應為
    無罪之判決。
據上論斷，應依刑事訴訟法第301條第1項，判決如主文。
本案經檢察官郭文俐提起公訴，檢察官黃信勇到庭執行職務。
中　　華　　民　　國　　111 　年　　1 　　月　　12　　日
                  刑事第十庭    審判長法　官　劉怡孜
　　　　　　　　　                    法  官  陳欽賢
　　　　　　　　　                    法  官  潘明彥
以上正本證明與原本無異。
如不服本判決應於收受本判決後20日內向本院提出上訴書狀，並
應敘述具體理由。其未敘述上訴理由者，應於上訴期間屆滿後20
日內向本院補提理由書狀（均須按他造當事人之人數附繕本）「
切勿逕送上級法院」。 
　　　　　　　　　　　　　　　　　    書記官  蘇豐展
中　　華　　民　　國　　111 　年　　1 　　月　　12　　日
附表：                                          金額單位：新臺幣/元      編號 被害人 詐欺方式 匯款時間 匯款金額   匯入帳戶 1 陳彥霓 左列被害人於110年1月1日某時，在社群媒體Instagram上看到暱稱「earnmoney.bytoday」刊登兼職廣告訊息，即與對方聯繫，嗣對方陸續佯稱須先繳開通費1,000元，匯款可升級接任務云云，致左列被害人陷於錯誤依指示匯款。 110年1月18日凌晨0時25分許 1,100元 陳珉霈申辦之中國信託商業銀行帳號000000000000號帳戶    110年1月18日晚間7時4分許 2,300元  2 陳亭羽 左列被害人於110年1月26日前某日時，在網路上看到可獲得免費手機的工作訊息，遂以通訊軟體LINE及社群軟體Instagram與對方聯繫，嗣對方佯稱須先繳註冊費之後才能送手機云云，致左列被害人陷於錯誤依指示匯款。 110年1月26日上午9時18分許 1,000元 同上    110年1月27日上午8時20分許 1,100元     110年1月28日上午8時39分許 2,300元